【裁判字號】    89,易,330
【裁判日期】    890424
【裁判案由】    誣告
【裁判全文】
臺灣臺北地方法院刑事判決                          八十九年度易字第三三號
    公  訴  人  臺灣臺北地方法院檢察署檢察官
    被      告  乙○○
    選任辯護人  姜明遠
右列被告因誣告案件，經檢察官聲請簡易處刑，（八十八年度偵字第二三六二五號）
，由本院改依通常程序審理，本院判決如左：
    主      文
乙○○未指定犯人，而向該管公務員誣告犯罪，處拘役參拾日，如易科罰金以參佰元
折算壹日。
    事      實
一、乙○○明知其曾持有之台灣省合作金庫大安支庫為付款人、發票人為吳世賢，票
    載發票日為八十八年九月十日，票號ＱＳ0000000號，金額為新台幣（下
    同）十二萬八千元之支票一紙，業經其於八十八年七月二十九日交付予丙○○作
    為調現之用，並未遺失，嗣因與丙○○生有財務糾紛，為使該支票無法兌現，竟
    於八十八年九月九日向前開付款銀行申報掛失止付，謊報上述支票已於八十八年
    七月底在台北市○○路○段附近遺失，同時填具致台北市政府警察局之遺失票據
    申報書，未具體指定犯人，而以書面向警察機關誣告持有人涉犯侵占遺失物罪嫌
    。而後該支票為持有人甲○○提示遭止付，經警循線查獲乙○○上開誣告行為。
二、案經台北市政府警察局北投分局移送台灣台北地方法院檢察署檢察官偵查起訴。
    理      由
一、訊據被告乙○○矢口否認有誣告之犯行，辯稱：該紙支票係伊於交付另七紙支票
    予丙○○時不小心挾帶交付，嗣後伊有向丙○○查證該紙支票是否在丙○○處，
    因丙○○未明確答覆，伊始以為遺失云云。經查，該紙支票係被告所交付予丙○
    ○，被告知悉該紙支票為丙○○持有中，因被告與丙○○生有財務糾紛，為使該
    支票無法兌現，被告方掛失止付等情，業經證人丙○○迭於警訊、偵查及本院審
    理中供證明確，並提出被告所一併交付之七紙支票影本為證，況被告於偵查中亦
    明確供稱：「我給他（丙○○）七張，有三張結帳，四張調現，一張二十二萬元
    ，一張十二萬八千元，一張十二萬元，一張二十七萬六千元，他只幫我調了一張
    ，匯給我十三萬元」等語，可知被告知悉其交付予證人丙○○之七紙支票中包括
    本案掛失止付之該紙支票，而非不慎挾帶。另參諸證人丙○○所提出而為被告供
    承為其筆跡透過會計傳真予證人丙○○之傳真資料，下半部確有四張客票資料（
    包括本案掛失止付之該紙支票），且該四張客票支票，其相關之發票日、金額、
    付款銀行均記載明確，可知被告依其自身留存之進出支票資料，對於該四紙客票
    之內容甚為明暸，且知悉該四紙支票已交付證人丙○○，否則何須於結帳時一併
    傳真確認？所辯殊無可採。至證人丙○○於本院審理中證稱：「被告傳真資料中
    ，下半部（該四紙客票）是為了求證支票是否在我那裡」云云，縱認其供述屬實
    而非為迴護被告之詞，亦僅係證人丙○○未依約替被告調現（參酌被告之上開供
    述），於被告與證人丙○○結算債權債務餘額時，順便確認尚有上開支票未依約
    調現，此由證人丙○○於本院審理中結證稱：「當時我因與被告有爭執，才會留
    下傳真」等語，更足資證明。此外，復有票據掛失止付通知書、遺失票據申報書
    各一紙附卷為憑，事證明確，被告犯行堪以認定。
二、核被告所為，係犯刑法第一百七十一條第一項之誣告罪。爰審酌其品行、智識程
    度、犯罪之動機、目的手段、所生票據交易安全與信用之危害，暨犯罪後之態度
    ，茲量處如主文所示之刑，並諭知易科罰金之折算標準。
據上論斷，應依刑事訴訟法第二百九十九條第一項前段，刑法第一百七十一條第一項
、第四十一條，罰金罰鍰提高標準條例第一條前段、第二條，判決如主文。
本案經檢察官王巧玲到庭執行職務
中    華    民    國      八十九      年      四       月     二十四    日
                                      臺灣臺北地方法院刑事第四庭
                                          法  官  侯  水  深
右正本證明與原本無異。
如不服本判決，應於判決送達後十日內，向本院提出上訴狀。
                                          書記官  陳  彥  蕖
中    華    民    國      八十九      年      四       月     二十五    日
附錄本案論罪科刑法條全文：
刑法第一百七十一條第一項
未指定犯人，而向該管公務員誣告犯罪者，處一年以下有期徒刑、拘役或三百元以下
罰金。


司法院資訊處製作；財團法人民間司法改革基金會備份。
